【裁判字號】    97,交聲,145
【裁判日期】    970813
【裁判案由】    違反道路交通管理處罰條例聲明異議
【裁判全文】
臺灣雲林地方法院交通事件裁定         97年度交聲字第145號
原處分機關  交通部公路總局嘉義區監理所雲林監理站
異  議  人
即受處分人  甲○○
上列異議人因違反道路交通管理處罰條例案件，對於交通部公路
總局嘉義區監理所雲林監理站所民國97年6 月24日所為之裁罰處
分（原處分案號：雲監裁字第裁72-JC0000000號）聲明異議，本
院裁定如下：
    主  文
異議駁回。
    理  由
一、原處分意旨略以：異議人即受處分人甲○○於民國97年5 月
    26日10時30分許，駕駛車號951-HL號營業貨運曳引車載運粗
    砂沿臺16線由東往西方向行駛，左轉駛至南投縣集集鎮集鹿
    大橋上時，為南投縣政府警察局集集分局警員乙○○攔查，
    經乙○○會同甲○○前往南投縣集集鎮公有棄土場所設地秤
    過磅，測得該車總重47.220公噸，超出集鹿大橋之載重限制
    即20公噸，乙○○遂依道路交通管理處罰條例第29條之2第2
    項、第3 項之規定對異議人開單舉發，異議人不服，提出申
    訴，原處分機關交通部公路總局嘉義區監理所雲林監理站仍
    認舉發無誤，爰依前述規定裁處異議人罰鍰新臺幣（下同）
    94,000元，並記車輛違規紀錄1 次，異議人違規點數2 點在
    案。
二、聲明異議意旨略以：異議人於上述時地駕駛前揭車輛載運粗
    砂沿臺16線由東往西方向行駛，左轉欲進入集鹿大橋時，發
    現右邊設立1 只限重告示牌，異議人隨即將車速放慢且向外
    側車道停靠，但因異議人所駕駛車輛體積龐大，操控不易，
    再加上當時車流很大，若立即停車勢必會發生意外，故異議
    人只好駛上集鹿大橋，異議人是初次進入集集地區，實不知
    集鹿大橋上有載重之限制，故異議人會有上開違規行為，實
    係因為該處載重限制之告示牌標示不清所致，爰依法聲明異
    議云云。
三、按汽車裝載貨物超過所行駛橋樑規定之載重限制者，處汽車
    駕駛人罰鍰，其應歸責於汽車所有人時，除依第3 項規定處
    汽車所有人罰鍰及記該汽車違規紀錄1 次外，汽車駕駛人仍
    應依第63條第1 項第2 款規定記違規點數2 點。有前述情形
    者，應責令改正或當場禁止通行，並處10,000元罰鍰；超載
    10公噸以下者，以總超載部分，每1 公噸加罰1,000 元；超
    載逾10公噸至20公噸以下者，以總超載部分，每1 公噸加罰
    2,000 元；超載逾20公噸至30公噸以下者，以總超載部分，
    每1 公噸加罰3,000 元；超載逾30公噸者，以總超載部分，
    每1 公噸加罰5,000 元，未滿1 公噸以1 公噸計算；貨車之
    裝載，其裝載貨物不得超過行駛橋樑規定之載重限制。道路
    交通管理處罰條例第29條之2 第1 項、第3 項及道路交通安
    全規則第79條第1 項第1 款分別定有明文。
四、本院之判斷：
  (一)異議人於上述時地駕駛前揭車輛自臺16線由東往西方向行駛
    ，左轉進入集鹿大橋後，在集鹿大橋上為乙○○攔停，經乙
    ○○會同異議人前往南投縣集集鎮公有棄土場所設地秤過磅
    ，測得該車總重47.220公噸，超出集鹿大橋所規定之載重限
    制即20公噸，超重達27.220公噸，乙○○遂依道路交通管理
    處罰條例第29條之2 第3 項對異議人開單舉發，異議人不服
    提出申訴，原處分機關認舉發無誤，爰依前述規定裁處異議
    人罰鍰94,000元，並記汽車違規紀錄1 次，異議人違規點數
    2 點等情，此經異議人陳述明白，復有南投縣政府警察局97
    年5 月26日投警交字第JC0000000 號舉發違反道路交通管理
    事件通知單、原處分機關97年6 月24日雲監裁字第裁72-JC0
    000000號裁決書、南投縣政府警察局集集分局97年7 月26日
    投集警交字第0970008132號函所附地秤檢驗合格證明書、秤
    重數據單及現場稽查照片10張等在卷可稽，堪信為真實。
  (二)異議人雖執前詞置辯，惟異議人既為營業貨運曳引車之駕駛
    人，在當時正從事粗砂載運之工作，依其智識及社會經驗，
    理應對於車輛有無超載乙事負有較高之注意義務。佐以卷附
    現場照片顯示，若沿臺16線由東往西方向行駛，駛至集鹿大
    橋前之岔路口處時，以肉眼即遠遠可見集鹿大橋前分隔島上
    有限重20公噸之標誌，異議人在左轉進入集鹿大橋時，豈能
    諉稱不知？此觀異議人在申訴狀及聲明異議狀內迭寫明：我
    左轉要上集鹿大橋前才「看到」右邊有1 個小的告示牌寫限
    制總重20公噸等語，證人乙○○亦到庭證稱：從臺16線上即
    可看見限重標誌等語，自可明瞭，可認異議人在駛上集鹿大
    橋前，已知悉集鹿大橋有載重20公噸之限制。雖異議人再以
    該處當時車流量大，其係顧及道路交通安全才不得不駛上集
    鹿大橋，其非故意云云，指摘本案舉發不當。然關於本案舉
    發之經過，乙○○到庭以證人身分證稱：我當時執行交通稽
    查勤務完畢後正要返回警局，剛好看到異議人駕駛該車駛上
    集鹿大橋，距離橋頭已經有70至80公尺左右的距離等語明確
    。衡情證人為依法執行交通勤務之警員，與異議人素不相識
    ，亦無怨隙，應無甘冒自身觸犯偽證罪之風險而設詞誣攀異
    議人之理，且當時天候雖為陰雨，但視距良好等情，亦據乙
    ○○到庭結證屬實，亦無誤判或誤指之可能。參諸卷附現場
    照片中異議人上開車輛停放之位置，確以在集鹿大橋中央，
    距離入口處甚遠。就上述證據資料相互勾稽觀之，若異議人
    無心為上述違規行為，何以在發現該限重標誌後，未立即停
    車，反而逕自駕車駛上集鹿大橋，至警員攔查方為停車？足
    見異議人確實係在已知有上述載重規定之情況下，為便宜行
    事方為前述違規行為甚明。是異議人辯稱該處限重標誌標示
    不清，其第1 次進入集集地區，不清楚集鹿大橋上有載重之
    限制，限重標誌標示不清云云，均為卸責之詞，不值採信。
五、綜上各情，原處分機關依據道路交通管理處罰條例第29條之
    2 第1 項、第3 項之規定，裁罰異議人94,000元，併計汽車
    違規紀錄1 次，異議人違規點數2 點，經核於法並無不合。
    是本件異議為無理由，應予駁回。
六、依道路交通管理處罰條例第87條第2 項、道路交通案件處理
    辦法第19條，裁定如主文。
中    華    民    國    97    年    8     月    13    日
                  交通法庭    法  官  王  紹  銘
以上正本證明與原本無異。
如不服本裁定，應於裁定送達後5 日內向本院提出抗告狀（須附
繕本）。
                              書記官  王  秀  如
中    華    民    國    97    年    8     月    14    日


司法院資訊處製作；財團法人民間司法改革基金會備份。
